【裁判字號】    98,審抗,199
【裁判日期】    981029
【裁判案由】    拍賣抵押物
【裁判全文】
臺灣臺北地方法院民事裁定             98年度審抗字第199號
抗  告  人  甲○○
法定代理人  王林世卿
相  對  人  乙○○
上列當事人間拍賣抵押物事件，抗告人對於中華民國98年5 月26
日本院98年度司拍字第53號裁定，提起抗告，本院裁定如下：
    主  文
抗告駁回。
抗告程序費用新臺幣壹仟元由抗告人負擔。
    理  由
一、按最高限額抵押權人於債權已屆清償期而未受清償者，得聲
    請法院拍賣抵押物，就其賣得價金而受清償，民法第873 條
    第1 項、第881 條之17定有明文；次按聲請拍賣抵押物屬非
    訟事件，法院所為准許與否之裁定，無確定實體法上法律關
    係存否之性質，於債權及抵押權之存否，並無既判力。故祇
    須其抵押權已經依法登記，且債權已屆清償期而未受清償，
    法院即應為准許拍賣之裁定。而對於此項法律關係有爭執之
    人，為保護其權利，得提起訴訟，以謀解決，不得僅依抗告
    程序聲明其爭執，並據為廢棄准許拍賣抵押物裁定之理由（
    最高法院94年度台抗字第270 號裁定參照）。
二、本件相對人主張略以：抗告人與王威凱、王威翔於民國97年
    7 月16日以如附表所示不動產為訴外人胡月嬌向相對人所負
    債務之擔保而設定抵押權，並依法登記在案。嗣胡月嬌向相
    對人借款新台幣（下同）300 萬元，並約定98年1 月16日清
    償，利息按年息10% 計算，違約利息則按年息20% 計算，違
    約金係依每萬元每日10元計算至債務清償日止，同時亦以如
    附表所示不動產設定抵押權以為債權之擔保，詎胡月嬌屆期
    仍未依約定清償，屢經催討亦不理會，為此聲請拍賣抵押物
    等語。
三、抗告意旨略以：抗告人並未向相對人借貸，更未以其所有之
    不動產提供設定擔保，而均係胡月嬌個人以偽造文書之手法
    所為，而胡月嬌所涉偽造文書罪行，業經本院以97年度易字
    第2617號刑事判決判處罪刑確定在案。另關於相對人所提出
    之抵押權設定契約書、他項權利證明書、土地及建物登記謄
    本及借據，抗告人完全無所知悉，故上開證物均不得作為准
    予拍賣之依據，胡月嬌假冒名義聲請辦理抵押權設定登記，
    並將300 萬元貸款花用殆盡，又拒不交出權狀，顯有犯罪企
    圖，其所為之設定行為應屬無效等語，
四、經查，本件相對人上開主張，業據其提出抵押權設定契約書
    、其他約定事項；台北市建成地政事務所他項權利證明書借
    款約定書、借據、土地登記謄本等件為證，原法院形式上審
    核後，准許相對人拍賣抵押物之聲請，即無不當。雖抗告人
    陳稱伊並未向相對人借貸，更未以伊所有之不動產提供設定
    擔保，而均係胡月嬌個人以偽造文書之手法所為，而胡月嬌
    所涉偽造文書罪行，業經本院以97年度易字第2617號刑事判
    決判處罪刑確定在案等語，惟此縱然屬實，核屬實體事項之
    爭執，並非非訟程序所得加以審究。從而，抗告意旨指摘原
    裁定不當，聲明廢棄，為無理由，應予駁回。
五、據上論結，本件抗告為無理由。依非訟事件法第46條、第21
    條第2 項、第24條第1 項，民事訴訟法第495 條之1 第1 項
    、第449 條第1 項、第78條，爰裁定如主文。
中    華    民    國    98    年    10    月    29    日
                  民事第六庭審判長法    官   朱漢寶
                                  法    官   吳定亞
                                  法    官   蔡和憲
以上正本係照原本作成。
本裁定除以適用法規顯有錯誤為理由，並經本院許可外，不得再
抗告。如提起再抗告，應於收受後10日內委任律師為訴訟代理人
向本院提出再抗告狀，並繳納再抗告費新臺幣1,000元。
中    華    民    國    98    年    10    月    29    日
                                  書記官     陳莉庭


司法院資訊處製作；財團法人民間司法改革基金會備份。
